臺灣臺北地方法院民事裁定　　　　　　　 96年度抗字第882號
抗　告　人　乙○○
相　對　人　國泰世華商業銀行股份有限公司
法定代理人　甲○○
上列當事人間拍賣抵押物事件，抗告人對於中華民國96年9月29
日本院96年度拍字第934號裁定提起抗告，本院裁定如下：
    主  文
抗告駁回。
抗告費用新台幣壹仟元由抗告人負擔。
    理  由
一、抗告意旨略以：抗告人固有遲延繳款，惟已經繳納，且相對
    人並未催告抗告人，抗告人自不負遲延之責，又相對人與抗
    告人協商後，同意抗告人按期繳款，抗告人亦依約繳款，已
    無違約情事，相對人自無從拍賣抵押物，爰提起抗告，請求
    廢棄原裁定，並駁回相對人之聲請云云。
二、按抵押權人於債權已屆清償期而未受清償者，得聲請法院拍
    賣抵押物，就其賣得價金而受清償，民法第873條第1項定有
    明文。又抵押權人，於債權已屆清償期，而未受清償者，得
    聲請法院，拍賣抵押物，就其賣得價金而受清償，依非訟事
    件法規定，係屬非訟事件，此項聲請之裁定，及抗告法院之
    裁定，僅依非訟事件程序，就抵押權及其債權形式上之要件
    是否具備予以審查為已足，並無確定實體上法律關係存否之
    效力，如債務人就債務之存否以及抵押權之設定有爭議時，
    應由債務人提起確認之訴，以資解決（最高法院57年台抗字
    第76號、56年台抗字第714號判例意旨參照）。
三、本件相對人主張：抗告人於民國91年12月26日及94年10月13
    日，以其所有如附表所示之不動產，為向聲請人借款之擔保
    ，各設定新台幣（下同）1880萬元及240萬元之本金最高限
    額抵押權，存續期間分別自91年12月26日起至190年12月25
    日止、自94年10月13日起至144年10月12日止，債務清償期
    依照各個債務契約所定清償日期，並經登記在案。嗣相對人
    於94年10月13日向聲請人借款2筆共1689萬元：借款(一)189萬
    元、借款(二)1500萬元，其中借款(一)189萬元部分，約定利息
    第1年按相對人公告之定儲利率指數加碼0.88％計算，第2年
    起按相對人公告之定儲利率指數加碼1.6％計算（目前為年
    息6.34％）；借款(二)1500萬元部分，約定利息按相對人公告
    之定儲利率指數加碼4.08％計算（目前為年息3.83％），借
    款期限均為20年，並約定應按月平均攤還本息，如未按期攤
    還本息時，借款人即喪失期限利益，應立即全部償還，逾期
    6個月以內者，按上開利率10％，逾期超過6個月部分，按上
    開利率20％加付違約金。詎相對人就前開借款(一)189萬元部
    分，除攤還本金8萬4255元，及繳納至96年6月13日之利息外
    ；借款(二)1,500萬元部分，除攤還本金22萬6577元，及繳納
    至96年3月13日之利息外，餘款迄未清償，依貸款契約書第3
    章第4條第1項約定，已喪失期限利益，本件借款視為全部到
    期，為此聲請拍賣抵押物以資受償，並提出抵押權設定契約
    書、他項權利證明書、土地及建物登記簿電子謄本、客戶貸
    款資料查詢、本金異動暨繳息紀錄等件為證，堪信屬實。
四、又依兩造簽訂之抵押權設定契約書及他項權利證明書所示，
    其上載明系爭借款之「清償日期」為依照各個契約之約定，
    而依兩造簽訂之貸款契約書第3章第4條第1項第1款、第2項
    約定，任何一宗債務不依約清償本金時，相對人得隨時減少
    借款額度，或縮短借款期限，或視為全部到期，且毋庸事先
    通知，準此，抗告人如有任何一宗債務不依約清償本金時，
    債務即視為全部到期，則相對人主張抗告人有遲延繳息之情
    形，依約債務視為全部到期，而聲請拍賣抵押物，原審依相
    對人所提上開文件證物為形式上審查，認為系爭抵押權登記
    之清償期業已屆滿而未受清償，因而裁定准許相對人拍賣抵
    押物之聲請，核無不合。至抗告人雖抗辯其事後已與相對人
    協商還款事宜，並依兩造約定還款，無違約情事云云，惟此
    乃涉及系爭借款清償期變更之實體問題，因拍賣抵押物之裁
    定係採形式審查，僅須其抵押權已依法登記，並依登記之清
    償期業已屆滿而未獲清償時，法院即應為許可拍賣之裁定，
    抗告人所辯，核屬實體事項之爭執，揆諸前開說明，應由抗
    告人另循訴訟途徑以謀解決，不得執為廢棄原裁定之理由，
    抗告法院亦不得於本件非訟事件程序予以審究。從而，抗告
    人提起本件抗告，指摘原裁定不當，為無理由，應予駁回。
五、依非訟事件法第46條、第21條第2項、第24條第1項，民事訴
    訟法第495條之1第1項、第449條第1項、第78條，裁定如主
    文。
中　　華　　民　　國　　96　　年　　11　　月　　27　　日
                  民事第二庭    審判長法官　黃蓓蓓
                                      法官  林欣蓉
                                      法官  鍾素鳳
以上正本係照原本作成。
本裁定除以適用法規顯有錯誤為理由，並經本院許可外，不得再
抗告，如提起再抗告，應於收受後10日內委任律師為訴訟代理人
向本院提出再抗告狀，並繳納再抗告費新台幣1,000元。
中　　華　　民　　國　　96　　年　　11　　月　　27　　日
                                    書記官  林玗倩
